【裁判字號】    99,上易,641
【裁判日期】    990721
【裁判案由】    傷害
【裁判全文】
臺灣高等法院臺中分院刑事判決         99年度上易字第641號
上  訴  人  臺灣臺中地方法院檢察署檢察官
被      告  乙○○
上列上訴人因被告傷害案件，不服臺灣臺中地方法院98年度易字
第29 20號中華民國99年3月31日第一審判決（起訴案號：臺灣臺
中地方法院檢察署98年度偵字第14345號），提起上訴，本院判
決如下：
    主  文
上訴駁回。
    理  由
一、公訴意旨略以：被告乙○○與告訴人甲○○係夫妻，被告於
    民國98年5 月6 日晚上9 時18分許，在臺中縣豐原市○○街
    118 巷45號住處，因告訴人未給付金錢供其繳納房屋貸款，
    而基於傷害之故意，以腳踢告訴人之下體，並徒手抓傷告訴
    人之手部、臉部及頸部等處，致告訴人受有臉部、頸部、前
    胸及兩手臂多處挫擦傷等傷害，因認被告涉有刑法第277 條
    第1 項之傷害罪嫌。
二、公訴人認被告涉有上開罪嫌，無非係以告訴人於警詢、偵查
    中之指訴及告訴人提出之行政院衛生署豐原醫院診斷證明書
    1 份為其論罪之依據。訊據被告堅決否認有何傷害犯行，辯
    稱：當天告訴人因向伊求歡遭拒，而徒手掐住伊脖子，伊被
    掐到無法呼吸，為了掙脫才抓傷告訴人，伊是出於正當防衛
    等語。
三、按不能證明被告犯罪或其行為不罰者，應諭知無罪之判決，
    刑事訴訟法第301 條第1 項定有明文。又對於現在不法之侵
    害，而出於防衛自己或他人權利之行為，不罰，為刑法第23
    條所明定。而告訴人之告訴係以使被告受刑事訴追為目的，
    是其陳述是否與事實相符，仍應調查其他事實以資審認，始
    得為不利被告之認定，最高法院52年台上字第1300號判例可
    資參照。經查：
  (一)告訴人於98年5 月6 日晚上9 時18分許，在臺中縣豐原市○
    ○街118 巷45號住處，因向被告求歡遭拒，先徒手毆打被告
    之臉頰（俗稱甩耳光），使被告絆倒在床上，旋上前以腳壓
    住被告之右大腿，並徒手掐住被告之脖子，致被告受有頭面
    部紅腫（無明顯外傷) 、頸肩部擦傷及雙手、右大腿擦傷、
    瘀傷等傷害之事實，業經原審認定無誤，並依刑法第277 條
    第1 項傷害罪判處告訴人有期徒刑3 月，如易科罰金以新臺
    幣1 千元折算1 日確定在案。
  (二)告訴人雖提出行政院衛生署豐原醫院診斷證明書1 份，指訴
    被告涉犯傷害犯行，惟查，告訴人固指稱被告以腳踢其下體
    ，但上開診斷證明書並未記載告訴人之下體有何傷勢，則其
    此部分指證，尚乏其他證據以證明其真實性；又告訴人於原
    審審理時已結證稱：當時被告抓其臉、手臂、胸部，也有抓
    到其頸部，其背面沒有傷勢，下半身也沒有傷勢，手臂之傷
    勢是在正面手臂靠近肩膀部分，及脖子靠近前胸的部分等語
    ，足見其所受之傷勢均為抓傷所致，且均集中分布在其正面
    上半身的位置，其他身體部位並無遭攻擊而受傷，此與被告
    辯稱：伊遭告訴人徒手掐住脖子，才抓傷告訴人企圖掙脫等
    情節，互核相符。且被告於遭受告訴人出手傷害之際，對此
    現時不法之侵害，自得於必要範圍內，使用必要之手段予以
    排除。是被告於遭受告訴人掐住伊脖子之「現在」、「不法
    」之侵害時，為求掙脫而徒手抓傷告訴人之臉部、頸部、前
    胸、兩手臂等處，自屬防衛自己權利所為之行使正當防衛權
    之行為，復觀之告訴人所受臉部、頸部、前胸及兩手臂多處
    挫擦傷等傷害，均為身體表淺傷，其傷勢尚屬輕微，足認被
    告所為上開防衛之手段並無過當。
  (三)綜上所述，被告被訴傷害告訴人之行為，係正當防衛行為且
    未過當，依刑法第23條之規定自屬不罰，原審據此為被告無
    罪之判決，經核並無不當，檢察官上訴意旨仍認被告有傷害
    之行為，指摘原判決不當，其上訴為無理由，應予駁回。
據上論結，應依刑事訴訟法第368 條，判決如主文。
本案經檢察官丙○○到庭執行職務。
中    華    民    國    99    年    7     月    21    日
            刑事第十一庭   審判長法  官   郭  同  奇
                                 法  官   許  冰  芬
                                 法  官   陳  慧  珊
以上正本證明與原本無異。
不得上訴。
                                 書記官   高  麗  淇
中    華    民    國    99    年    7     月    22    日

司法院資訊處製作；財團法人民間司法改革基金會備份。
